【裁判字號】    99,訴,2993
【裁判日期】    991029
【裁判案由】    毒品危害防制條例
【裁判全文】
臺灣板橋地方法院刑事判決              99年度訴字第2993號
公  訴  人  臺灣板橋地方法院檢察署檢察官
被      告  甲○○
上列被告因違反毒品危害防制條例案件，經檢察官提起公訴（99
年度毒偵字第5716號），被告於準備程序中就被訴事實為有罪之
陳述，本院合議庭裁定由受命法官獨任行簡式審判程序，茲判決
如下：
    主  文
甲○○施用第一級毒品，累犯，處有期徒刑拾月；扣案之第二級
毒品甲基安非他命貳包（驗餘總淨重壹點柒零捌公克）沒收銷
燬，上開甲基安非他命之包裝袋貳只沒收。
    事  實
一、
  (一)甲○○前於民國88年間因施用毒品案件，經本院裁定送勒戒
    處所執行觀察勒戒，嗣認無繼續施用毒品傾向，於88年12月
    27日執行完畢釋放出所，並由臺灣板橋地方法院檢察署檢察
    官以88年度毒偵字第3237號為不起訴處分確定。又於89年間
    因施用毒品案件，經本院以89年度毒聲字第1511號裁定送觀
    察勒戒處所執行觀察勒戒，嗣因認有繼續施用毒品傾向，再
    經本院以89年度毒聲字第2030號裁定令入戒治處所施以強制
    戒治，而於90年2 月27日停止戒治處分出所；刑案部分則經
    本院以89年度簡字第73號判處有期徒刑6 月確定，並於90年
    11月12日縮短刑期執行完畢。
  (二)復因過失傷害、施用毒品、販賣毒品違反毒品危害防制條例
    等案件，經本院先後以93年度交簡字第296 號、93年度訴字
    第883 號、93年度訴字第1345號分別判處有期徒刑3 月、10
    月、3 年8 月，嗣經本院以96年度聲減字第4243號裁定就上
    開過失傷害及施用毒品案件所處之刑，分別減為有期徒刑1
    月15日、5 月，並與不符減刑要件之販賣毒品案件所處之刑
    更定應執行有期徒刑4 年2 月確定，於97年4 月10日因縮短
    刑期假釋出監並付保護管束，而於97年6 月7 日因未經撤銷
    假釋，其未執行之刑，以已執行論（於本案構成累犯）。嗣
    於98年間因施用毒品案件，甫經同署檢察官於99年1 月4 日
    以98年度毒偵字第6078號為緩起訴處分確定在案。
二、詎甲○○不知悔改且未戒除毒癮，於前案施用毒品經檢察官
    為緩起訴處分觀護期間之99年7 月11日23時許，猶基於施用
    第一級毒品海洛因及第二級毒品甲基安非他命之犯意，在其
    臺北縣新莊市○○路401 巷7 號1 樓住處，以將海洛因、甲
    基安非他命摻雜置入玻璃球內以火燒烤嗅吸煙霧之方式，同
    時施用海洛因及甲基安非他命1 次。嗣於99年7 月13日21時
    15分許，為警在臺北縣新莊市○○○路27號前查獲，經徵得
    其同意採尿送驗，結果呈嗎啡及安非他命類陽性反應，始悉
    上情。並扣得第二級毒品甲基安非他命2 包（驗前總淨重1.
    3710公克，驗餘總淨重1.3708公克）。
三、案經臺北縣政府警察局新莊分局移送臺灣板橋地方法院檢察
    署檢察官偵查起訴。
    理    由
一、本案被告甲○○所犯係死刑、無期徒刑、最輕本刑為3 年以
    上有期徒刑以外之罪，其於準備程序中就被訴事實為有罪之
    陳述，經本院告知簡式審判程序之旨，並聽取公訴人、被告
    之意見後，經合議庭裁定由受命法官獨任進行簡式審判程序
    審理，合先敘明。
二、上揭犯罪事實，業據被告於本院審理時坦承不諱，並有搜索
    扣押筆錄暨扣押物品目錄表1 份、扣案物照片共5 張附卷可
    稽，而其於99年7 月13日22時36分許為警採集之尿液經送台
    灣檢驗科技股份有限公司鑑驗結果，確呈嗎啡及安非他命類
    陽性反應，有該公司99年7 月29日出具之濫用藥物檢驗報告
    及臺北縣政府警察局新莊分局偵辦毒品危害防制條例案被移
    送人姓名代碼對照表各1 紙在卷可稽，足以佐證被告自白與
    事實相符，堪以採信。
三、而按毒品危害防制條例於92年7 月9 日修正公布，自93年1
    月9 日施行，其中第20條、第23條將施用毒品之刑事處遇程
    序，區分為「初犯」及「5 年內再犯」、「5 年後再犯」。
    依其立法理由之說明：「初犯」，經觀察、勒戒或強制戒治
    後，應為不起訴處分或不付審理之裁定；經觀察、勒戒或強
    制戒治執行完畢釋放後，「5 年內再犯」者，因其再犯率甚
    高，原實施之觀察、勒戒及強制戒治既已無法收其實效，爰
    依法追訴或裁定交付審理。至於經觀察、勒戒或強制戒治執
    行完畢釋放後，「5 年後再犯」者，前所實施之觀察、勒戒
    或強制戒治已足以遮斷其施用毒品之毒癮，為期自新及協助
    其斷除毒癮，仍適用「初犯」規定，先經觀察、勒戒或強制
    戒治之程序。從而依修正後之規定，僅限於「初犯」及「5
    年後再犯」二種情形，始應先經觀察、勒戒或強制戒治程序
    ；倘被告於5 年內已再犯，經依法追訴處罰，縱其第3 次（
    或第3 次以上）再度施用毒品之時間，在初犯經觀察、勒戒
    或強制戒治執行完畢釋放5 年以後，已不合於「5 年後再犯
    」之規定，且因已於「5 年內再犯」，顯見其再犯率甚高，
    原實施觀察、勒戒或強制戒治，已無法收其實效，即應依該
    條例第10條處罰。查本案被告前有如事實欄所載強制戒治執
    行完畢紀錄，有臺灣高等法院被告前案紀錄表在卷可憑，雖
    被告係於上開強制戒治執行完畢而釋放5 年後再犯本案施用
    毒品犯行，惟其於強制戒治執行完畢釋放後5 年內曾因施用
    毒品遭追訴處罰，已如前述，則其前所實施之強制戒治未足
    以遮斷施用毒品之癮，依上開說明，自與前揭條例第20條第
    3 項之規定僅得適用於「5 年後再犯」之情形不合（最高法
    院95年度台非字第59號判決可參），是被告本案犯行自應依
    同條例第10條第1 項、第2 項論科。
四、再按海洛因、甲基安非他命分別為毒品危害防制條例第2 條
    第2 項第1 款、第2 款所定之第一級、第二級毒品，依法不
    得持有及施用，是核被告所為，係犯毒品危害防制條例第10
    條第1 項之施用第一級毒品罪及同條第2 項之施用第二級毒
    品罪。其持有海洛因、甲基安非他命之低度行為，分別為施
    用之高度行為所吸收，均不另論罪。又起訴書記載被告係於
    99年7 月11日23時許及同日為警採集其尿液檢體回溯26小時
    內之某時許，在不詳地點，以不詳方法，分別施用海洛因及
    甲基安非他命，而認被告所犯上開2 罪應分論併罰云云。惟
    被告已於本院審理時陳稱其係於99年7 月11日，在臺北縣新
    莊市○○路401 巷7 號1 樓住處，將海洛因及甲基安非他命
    摻合後一起放入玻璃球內，以火燒烤嗅吸煙霧之方式，同時
    施用海洛因及甲基安非他命1 次等情在卷，查無積極證據足
    資證明被告係於不同時間、以不同方法分別施用海洛因、甲
    基安非他命，且司法實務上亦曾見施用毒品者將海洛因及甲
    基安非他命混合施用之案例，依「罪證有疑，利於被告」之
    法理，本件尚難認定被告係分別施用海洛因及甲基安非他命
    。是被告以一行為同時施用海洛因及甲基安非他命，為想像
    競合犯，應依刑法第55條規定從一重即施用第一級毒品罪處
    斷。又被告前受有如事實欄所載有期徒刑執行完畢紀錄，有
    上述前案紀錄表在卷可憑，其於受有期徒刑執行完畢後，5
    年以內故意再犯本案有期徒刑以上之罪，為累犯，應依刑法
    第47 條 第1 項規定加重其刑。爰審酌被告前已受觀察勒戒
    及強制戒治之戒癮治療，且多次因施用毒品遭論罪科刑，並
    甫因施用毒品案件經檢察官為緩起訴處分在案，應知所警惕
    ，竟仍再次施用，顯見並無悔意，其施用海洛因、甲基安非
    他命行為，不惟戕害自己身心健康，並已危害社會風氣；另
    兼衡其智識程度為高中肄業（見警詢筆錄）、犯罪動機、目
    的、手段、所犯尚未危及他人，且自始即坦承犯行，犯罪後
    態度尚稱良好等一切情狀，量處如主文所示之刑，以資懲儆
    。扣案微黃透明結晶2 包（毛重1.8510公克，驗前淨重
    1.3710 公 克，驗餘淨重1.3708公克），經送驗結果，檢出
    第二級毒品甲基安非他命成分，有交通部民用航空局航空醫
    務中心99 年7月22日出具之航藥鑑字第0994714 號毒品鑑定
    書1 紙在卷可稽，是上開扣案物屬第二級毒品無訛，應依毒
    品危害防制條例第18條第1 項前段規定宣告沒收銷燬。又包
    裝上開甲基安非他命之包裝袋2 只，用以包裹毒品，具防止
    裸露、逸出及受潮之功用，便於攜帶，係供被告施用毒品所
    用之物，且經被告自承確屬其所有，應依刑法第38條第1 項
    第2 款之規定併予宣告沒收，附此敘明。
據上論斷，應依刑事訴訟法第273 條之1 第1 項、第299 條第1
項前段，毒品危害防制條例第10條第1 項、第2 項、第18條第1
項前段，刑法第11條、第55條、第47條第1 項、第38條第1 項第
2 款，判決如主文。
本案經檢察官蘇逸修到庭執行職務。
中    華    民    國    99    年    10    月    29    日
                  刑事第二庭  法  官  曹惠玲
上列正本證明與原本無異。
如不服本判決，應於判決送達後10日內敘明上訴理由，向本院提
出上訴狀 (應附繕本) ，上訴於臺灣高等法院。其未敘述上訴理
由者，應於上訴期間屆滿後20日內向本院補提理由書「切勿逕送
上級法院」。
                               書記官  蕭佩宜
中    華    民    國    99    年    10    月    29    日
附錄本案論罪科刑法條全文：
毒品危害防制條例第10條
施用第一級毒品者，處6 月以上5 年以下有期徒刑。
施用第二級毒品者，處3 年以下有期徒刑。

司法院資訊處製作；財團法人民間司法改革基金會備份。
